【裁判字號】    93,易,503
【裁判日期】    950609
【裁判案由】    違反商標法
【裁判全文】
臺灣士林地方法院刑事判決               93年度易字第503號
公  訴  人  臺灣士林地方法院檢察署檢察官
被      告  丙○○
選任辯護人  陳棋銘    律師
上列被告因違反商標法案件，經檢察官提起公訴（93年度偵字第
5113號、第5114號、第5162號、第5196號），本院判決如下：
    主  文
丙○○連續明知為未得商標權人同意，於同一商品，使用相同之
註冊商標商品而販賣，累犯，處有期徒刑拾月。扣案如附表二所
示之物沒收。
    事  實
一、丙○○前曾因違反商標法案件，經本院於89年2 月2 日以88
    年度易字第839 號判處有期徒刑5 月，併科罰金新台幣（下
    同）50,000元確定，甫於89年4 月26日易科罰金執行完畢，
    猶不知悔改。
二、丙○○係原設於臺北市○○區○○路115 巷18號1 樓之上合
    實業有限公司（以下簡稱上合公司）及上勇貿易有限公司（
    以下簡稱上勇公司）負責人，其明知如附表一所示之商標圖
    樣，分別經日商馬自達股份有限公司（以下簡稱馬自達公司
    ）、日商本田技研工業股份有限公司（以下簡稱本田公司）
    、日商日產汽車股份有限公司（以下簡稱日產公司）及日商
    豐田自動車股份有限公司（以下簡稱豐田公司），向經濟部
    中央標準局（現改制為經濟部智慧財產局）申請註冊登記，
    取得商標專用權（現改稱為商標權），且均在指定使用期間
    內，指定使用於汽車及其零組件等商品（商標圖樣、商標權
    期間、商標註冊號數及指定使用商品均如附表一所示）。乃
    竟基於輸入及意圖營利之概括犯意，自91年7 月間起，先以
    低於一般價格數倍每個二十餘元至七十餘元不等之價格，連
    續向印度尼西亞國「ADR 」集團所屬公司進口未得商標權人
    同意，於同一商品，使用相同之上開註冊商標之機油濾清器
    後，隨即發貨予其設於台北縣五股鄉○○○路118 號、台中
    市○○○路○ 段78之16號及高雄市○○○路121 之3 號等倉
    儲中心內陳列販售，並以每個三十餘元至九十餘元不等之價
    格批售予各地不特定之汽車零件中盤商（市價約批售價之三
    至五倍），從中獲取約百分之十五之利潤。嗣於92年3 月6
    日上午10時許，為法務部調查局機動工作組同步在上址搜索
    查獲，並扣得如附表二所示仿冒如附表一所示相同商標圖樣
    之機油濾清器及如附表三所示丙○○所有供販賣仿冒商標商
    品所用之物。
二、案經馬自達公司、本田公司、日產公司及豐田公司訴請法務
    部調查局臺北市調查處移送臺灣士林地方法院檢察署檢察官
    偵查起訴。
    理  由
一、訊據被告丙○○固坦承如附表二所示扣案商品上各有馬自達
    公司、本田公司、日產公司及豐田公司如附表一所示之商標
    圖樣，且其並未獲得該等公司授權使用上開註冊商標等情，
    但矢口否認有何明知為仿冒商品而輸入及販售圖利之構成要
    件故意，辯稱伊與印尼國之ADR 集團公司已交易十餘年，以
    前均無此仿冒商標之商品，經向該公司查證，其表示係誤裝
    錯放，且扣案商品不論外包裝盒或物品上，明顯印製有該集
    團公司之「SAKURA」商標圖樣，並特別記載「INTERCHANGEA
    BLE WITH」字樣於告訴人商標之前，而與註冊商標有明顯差
    異，應不致使消費者產生混淆之疑慮，伊既非明知為仿冒商
    品而輸入販售，自不應構成犯罪等語。經查，
二、如附表一所示各商標圖樣，分別係馬自達公司、本田公司、
    日產公司及豐田公司，向經濟部智慧財產局申請註冊登記，
    而取得於附表一所示之商標權期間內指定使用於如附表一所
    示商品之商標權，此有經濟部智慧財產局商標註冊證影本及
    商標權網路資料等件在卷可按，此外併有公司基本資料、經
    認證之刑事委任狀、現場勘查報告、查獲現場照片、仿冒與
    原廠商品比較照片、扣押物品總表、搜索扣押筆錄、委託保
    管切結書、原廠零件價格表等件及如附表二、三所示之物可
    資佐證。而本件仿冒之商品機油濾清器，於偵查中分別經告
    訴人檢視，認其外包裝盒與真品包裝盒不同、商標圖樣字樣
    標示方式與真品相差甚大或包裝材質與字樣不同等，顯與真
    品不符，而為仿冒之商品，此有豐田公司及本田公司出具之
    鑑定報告書各一件附於偵查卷可考，核與證人聶滌非、陳怡
    文、謝秀珠於警詢，證人乙○○（馬自達公司品牌保護經理
    ）及甲○○（本田公司零件部襄理）於本院審理時證述之情
    節相符。又被告所輸入販賣上開仿冒之機油濾清器，分別在
    其外包裝及商品表面目光所及顯著之處，各有相同如附表一
    所示之商標圖樣，亦經本院勘驗屬實，製有勘驗筆錄一紙在
    卷可稽，是被告所輸入及販賣商品之商標顯與商標權人註冊
    之商標相同無訛。本件事證已臻明確，被告犯行堪予認定。
三、被告雖辯稱如上述，並提出「ADR 」集團公司授權書、日產
    公司及馬自達公司印尼廠向「ADR 」集團訂購機油濾芯之訂
    購單及經認證之「ADR」集團信函影本等件為證，惟查：
  (一)按商標之使用，係指為行銷之目的，將商標用於商品或其包
    裝、容器、標帖、說明書、價目表或其他類似物件上，而持
    有、陳列或散布，商標法第6 條定有明文。本件被告輸入販
    售如附表二所示之商品，分別在其商品及外包裝上，有如附
    表一所示之商標圖樣（參92他1453偵查卷頁88至98、108 至
    125 ），已如上述，其係作為商標之使用，足堪認定。雖其
    上另有「SAKURA」或於告訴人商標圖樣前記載有「INTERCH
    ANGEABLE  WITH」等字樣，然其中部分商品，除外包裝外，
    本身根本未有「SAKURA」字樣之記載，且告訴人註冊商標之
    圖樣，均係以其註冊之特殊字體以大寫之方式特別標示於商
    品中央目光所及特別顯著之處，一般消費者一望即知該圖樣
    係表彰該商品之來源；另部分商品雖同有「SAKURA」之字樣
    ，但與告訴人註冊之商標乃分列其中，且字體較小或等於註
    冊商標，惟其均係以告訴人註冊商標之特殊字體標示其上，
    顯係於同一商品使用相同之註冊商標，此已超越商標法第23
    條所稱以善意及合理使用之方法，為單純之品質、功用等商
    品本身之說明，而非作為商標使用者，甚為顯然。
  (二)被告雖又辯稱係錯裝誤放等語，然被告自承與「ADR 」集團
    交易十餘年，何以從未發生此種情事，卻獨於本件搜索時發
    生錯裝仿冒商品之情？而被告自承本件扣案物品原進口之數
    量已販售百分之八十五至九十等情（參本院95年5 月8 日審
    判筆錄），則在此販售過程，何以竟無任一公司主管、員工
    或客戶發現此批產品有異於以前進口之機油濾芯，此均與一
    般社會事理有悖，應甚明確。況被告於偵查中初始供稱：伊
    不知道為何扣案商品有他人註冊商標，係調查局查扣時伊才
    知道，因為ADR 公司來的貨都是整廂整廂來，伊完全沒有打
    開去看過，也不知道這裡面有他人商標的濾芯，伊都沒有打
    開任何一箱的貨去點收、驗收，因為伊完全信任他們；復稱
    ：伊都正常報關，抽驗亦沒有發現有他人商標之濾芯（92年
    度他字第1453號卷頁180 以下）；但俟就「TOYOTA」之濾芯
    部分，被告則供稱：伊當初向ADR 公司進的這款C1116 本來
    就只能用在豐田的車款，伊當初進口時就知道他們在外包裝
    盒、濾芯器本身、說明書有印「INTERCHANGEABLE WITH」字
    樣，因為他們運來的這批在抽驗時伊有開箱看濾芯產品時，
    有看到這行字，伊只有抽驗到豐田的，其他的就是沒有抽驗
    到等語（同上偵查卷頁183 、184） 。按對於進貨採取必要
    之抽驗檢查核對品質及數量是否無誤等情，係一般商業交易
    上之慣例，被告經營商業多年，絕無不知之理，此與所謂信
    任長期交易之出賣人係屬二事，且依其上揭供述，亦足認其
    確有為實質之抽驗而符合一般買受人之習慣，故其所辯未為
    必要之檢查等語，顯係卸責之詞，不足採信。
  (三)被告雖提出所謂「ADR 」集團2003年8 月1 日出具之信函，
    略稱：經該公司內部調查發現92（2003）年1 至2 月中所出
    貨品，其中一部份可能因作業疏忽誤將印尼本地銷售的產品
    誤裝入出貨給您們的貨櫃等語，姑毋論該信函之真實性與否
    猶待審認，縱令屬實，被告前已於偵查中自承係自91年下半
    年起即開始進口並販售扣案仿冒商品，證人乙○○亦係於91
    年12月間購得相同於扣案商品之仿冒商品，有其提出之估價
    單、統一發票及名片等件附於本院卷可查，此均與該信函所
    稱之時間並不相同，且該ADR 公司僅稱「部分可能誤裝」，
    亦不能實質確定誤裝之型號、數量及品名等情，是該單方出
    具之信函自無法為被告有利之認定。
  (四)至告訴人馬自達公司所屬福特汽車集團於印尼所設之印尼福
    特汽車公司，固曾向ADR 集團之關係企業PT ANDHI CHANDRA
    AP公司訂購機油濾清器產品，但係使用「MAZDA 」之商標，
    並未混用所謂「SAKURA」字樣商標，亦即原廠授權產品僅可
    能標示原廠商標，不可能混用當地製造廠商之商標；另日產
    公司印尼分公司亦曾向ADR 集團關係企業P.T.Selamat Sempu
    rnaTbk公司訂購代工生產之機油濾清器，但係以「Indo Part
    s 」品牌銷售之，且與本案查扣之機油濾芯在產品本身及外
    包裝盒之設計完全不同等情，均據告訴人陳明在卷，併有商
    品照片多幀附於本院卷可參。被告雖屢稱「SAKURA」商標之
    機油濾芯商品亦係告訴人公司授權ADR 集團所生產製造者，
    但始終無法提出確實證據以供本院調查，其此部份辯解，亦
    屬無據，應予駁回。
  (五)綜上，被告既無法提出其所輸入及販售之本件扣案商品係經
    告訴人公司授權生產並使用其註冊商標之商品，而其所稱進
    口商誤裝錯放之情，亦與經驗法則及其供述、販售時間不合
    ，難予採信，再者其使用告訴人商標之方式，已非單純作為
    商品本身之說明，不符所謂善意合理使用之規定，尤以其前
    案亦係於87年間自韓國進口販售於告訴人豐田公司及本田公
    司商標圖樣前加註所謂之「USE FOR 」字樣之空氣濾清器、
    汽油芯及機油芯等犯行，與本件犯罪型態幾無二致，其於偵
    查中亦供稱知悉所謂「INTERCHANGEABLE WITH」字樣係可適
    用於何車款之意，此與上述「USE FOR 」之中文意義均屬相
    同，亦顯見其於前案判決有罪確定後，對此等型態之商品是
    否屬於使用他人註冊商標之態樣而構成違反商標法應知之甚
    明，其辯稱並未明知係使用他人商標，欠缺構成要件故意等
    語，顯無足採，是本件事證已臻明確，被告犯行堪予認定。
四、按被告行為後，商標法第63條、第62條第1 款之「明知為意
    圖欺騙他人，於同一商品，使用相同於他人註冊商標圖樣之
    商品而販賣」之規定，業經修正為同法第82條、第81條第1
    款之「明知為未得商標權人同意，於同一之商品，使用相同
    之註冊商標商品而販賣」，並經總統令於92年5 月28日修正
    公佈，而於同年11月28日生效施行，惟僅條號有所變更（仿
    冒商品即寓有欺騙他人之意），刑度並未修正，經比較新、
    舊法，舊法並未較有利於被告，自應依刑法第2 條第1 項前
    段規定，適用修正後之新法處斷。故核被告所為，係犯商標
    法第82條之明知未得商標權人同意，於同一商品，使用相同
    之註冊商標商品而輸入及販賣罪。被告意圖販賣而陳列仿冒
    商標商品之低度行為，為販賣仿冒商標商品之高度行為所吸
    收，不另論罪。被告先後多次輸入、販賣仿冒商標商品之犯
    行，時間緊接，手法相似，犯罪構成要件相同，顯均係基於
    概括犯意反覆為之，應各依連續犯之規定論以一罪，並依法
    加重其刑。又所犯二罪間，有方法結果之牽連關係，應從一
    重論以販賣仿冒商標商品罪。被告前因違反商標法案件，經
    本院於89年2 月2 日以88年度易字第839 號判處有期徒刑5
    月，併科罰金50,000元確定，甫於89年4 月26日易科罰金執
    行完畢，有臺灣高等法院被告全國前案紀錄表一紙可考，其
    於5 年內再犯本件有期徒刑以上之罪，為累犯，依法遞加重
    其刑。爰審酌被告素行不良，已有同類前科，猶不知謹慎其
    行，為圖私利屢次侵害他人相同之商標權，忽視智慧財產權
    之規範誡命要求，及被告犯罪之動機、目的、手段、販賣仿
    冒商品之時間、數量、所得，犯後猶一意否認，態度不佳等
    一切情狀，量處如主文所示之刑，以資懲儆。
五、扣案如附表二所示之物，均係仿冒商標之商品，為被告犯商
    標法第82條之罪所輸入及販賣之物，不問屬於被告與否，應
    依商標法第83條之規定諭知沒收。另扣案如附表三所示之物
    則係上合或上勇公司所有之物，業據被告陳明在卷，則不另
    諭知沒收，附此敘明。
據上論斷，應依刑事訴訟法第299 條第1 項前段，商標法第81條
第1 款、第82條、第83條，刑法第11條、第2 條第1 項前段、第
56 條 、第47條、第55條，判決如主文。
本案經檢察官王巧玲到庭執行職務
中    華    民    國    95    年    6     月    9     日
            刑事第五庭審判長法  官  朱光仁
                            法  官  江翠萍
                            法  官  蘇嫊娟
以上正本證明與原本無異。
如不符本判決，應於送達後10日內向本院提出上訴狀。
                            書記官  陳佳伶
中    華    民    國    95    年    6     月    12    日
本案論罪科刑法條：商標法第81條第1款、第82條。
商標法第81條
未得商標權人或團體商標權人同意，有下列情形之一者，處三年
以下有期徒刑、拘役或科或併科新臺幣20萬元以下罰金：
一  於同一商品或服務，使用相同之註冊商標或團體商標者。
二  於類似之商品或服務，使用相同之註冊商標或團體商標，有
    致相關消費者混淆誤認之虞者。
三  於同一或類似之商品或服務，使用近似於其註冊商標或團體
    商標之商標，有致相關消費者混淆誤認之虞者。
商標法第82條
明知為前條商品而販賣、意圖販賣而陳列、輸出或輸入者，處一
年以下有期徒刑、拘役或科或併科新臺幣 5 萬元以下罰金。


司法院資訊處製作；財團法人民間司法改革基金會備份。
